【裁判字號】    99,重抗,58
【裁判日期】    991029
【裁判案由】    給付工程款
【裁判全文】
臺灣高等法院臺南分院民事裁定  99年度重抗字第58號
抗  告  人  興松有限公司
法定代理人  甲○○
上列抗告人與相對人台南市政府間請求給付工程款事件，抗告人
對於中華民國99年8月30日台灣臺南地方法院民事裁定（89年度
訴字第2053號），提起抗告，本院裁定如下：
    主  文
抗告駁回。
抗告訴訟費用新臺幣壹仟元由抗告人負擔。
    理  由
一、抗告意旨略以：
    本案抗告人起訴主張先位聲明確認系爭工程合約之給付爭議
    有仲裁協議法律關係存在，即以先位聲明為「主位」請求，
    確認當事人間就台南市○○道六」海安路拓寬及地下街、地
    下停車場新建工程合約之給付爭議有仲裁約定之法律關係存
    在，備位聲明請求係抗告人因相對人不履行契約所失利益及
    未返還機具、設備、材料之損害賠償，而「以一訴附帶請求
    」之損害賠償，有主從、依附或牽連關係。此與最高法院98
    年度台抗字第887號裁定中侵害土地權利所生侵權行為及不
    當得利不併算訴訟標的價額之情形類似，亦與最高法院97年
    度台簡抗字第13號裁定中拆屋還地事件，因拆屋目的是為實
    現還地，僅以土地計算訴訟標的價額不計算拆屋價額道理一
    致。最高法院97年度台上字第782號判決更認為，併請求相
    當於租金之損害，自係以一訴附帶請求損害賠償，依上開法
    條規定，不併算其金錢請求部分之價額。是故抗告人係以一
    訴附帶請求上述損害賠償金額，依民事訴訟法第77條之2第2
    項規定，不應併算其價額，原裁定將備位聲明之損害賠償請
    求額皆列為訴訟標的價額，適用法律有所違誤，不應另徵收
    裁判費，爰提起本件抗告請求廢棄原裁定等語。
二、原裁定以抗告人請求給付工程款，於原審雖據繳納裁判費新
    臺幣（下同）31,629元，嗣抗告人又於民國（下同）99年8
    月17日於原審言詞辯論期日表明其備位聲明，就損害賠償起
    訴請求相對人給付，則抗告人上開備位聲明部分係因財產權
    而起訴，應依民事訴訟法第77條之13之規定計算裁判費為由
    ，核定本件抗告人起訴請求給付工程款事件之訴訟標的價額
    為1,389,774,327元，並據以認定應徵收第一審裁判費10,39
    4,548元。
三、按以一訴主張數項標的者，其價額合併計算之。但所主張之
    數項標的互相競合或應為選擇者，其訴訟標的價額，應依其
    中價額最高者定之，民事訴訟法第77條之2第1項定有明文。
    又客觀的預備訴之合併，雖有數個訴訟標的與訴之聲明，但
    原告僅請求法院就其中之一為其勝訴之判決，其訴訟利益僅
    為其中一個，其訴訟標的價額，應依民事訴訟費用法第六條
    規定選擇其中價額最高者定之（司法院第十九期司法業務研
    究會期研究意見足參）。查抗告人於原審起訴確認當事人間
    就台南市○○道六」海安路拓寬及地下街、地下停車場新建
    工程合約之給付爭議有仲裁約定之法律關係存在，繳納裁判
    費後，又於99年8月17日言詞辯論期日表明其備位聲明之請
    求，並主張備位聲明之請求權基礎為上述契約債務不履行依
    民法第227條第1項及第2項、同法第347條準用第367條之規
    定、同法第184條第1項前段及後段侵權行為損害賠償請求權
    、同法第196條之損害賠償請求權、同法第179條不當得利請
    求權、同法767條第1項所有物返還請求權、同法第801條等
    ，請求權之基礎係競合並為主張，請求法院擇一判決等語，
    有原審言詞辯論筆錄可稽（見原審法院89年度訴字第2053號
    卷13第81頁）。已形成客觀預備合併之訴，其訴訟標的價額
    ，依前開說明，選擇其中價額最高者定之；與所謂以一訴附
    帶請求損害賠償（例如拆屋還地案件併依侵權行為、不當得
    利法則，請求相當於租金之損害賠償金等）意義，顯不相同
    。又本件先位聲明請求最小利益金額為3,162,689元（見原
    審卷(一)第78、48頁）、而備位聲明請求拒絕繼續施工所失利
    益與違約未返還之機具、設備、材料等之價額損害合計366,
    374,408元（見原審卷(十三)第114頁附表），及已返還與未返還
    機具設備材料不能使用期間61個月又19天期間相當於租金之
    損害金額合計1,023,399,909【1,131,858+15,473,065）×
    61個月+10,516,269（19天租金）＝1,023,399,909】（見原
    審卷(十三)第80頁、115頁附表、128頁），總計為1,389,774,32
    7元【366,374,408+1,023,399,909＝1,389,774,327】，故
    以備位聲明請求金額核定其訴訟標的後，依民事訴訟法第77
    條之13規定計算本件應徵收第一審裁判費為10,394,548元，
    並扣除抗告人已繳納之31,629元後，尚不足10,362,919元，
    而裁定命抗告人繳納補正，並無不合。抗告意旨將客觀預備
    合併之訴，誤以兩者有主從、依附或牽連關係，得同勝同敗
    ，而有民事訴訟法第77條之2第2項規定以一訴附帶請求規定
    之適用，故備位聲明應不併算其價額云云，尚屬誤解，於法
    不合，並不足採。從而，原裁定就訴訟標的價額之核定既無
    違誤，抗告意旨指摘原裁定不當，求予廢棄改判，為無理由
    ，應予駁回。
四、據上論結，本件抗告為無理由，依民事訴訟法第495條之1第
    1項、第449條第1項、第95條、第78條，裁定如主文。
中    華    民    國    99    年    10    月    29    日
                  民事第二庭   審判長法  官  陳光秀
                                     法  官  李文賢
                                     法  官  莊俊華
上為正本係照原本作成。
本裁定除以適用法規顯有錯誤為理由外，不得再抗告。如提出再
抗告，應於收受送達後10日內委任律師為代理人向本院提出再抗
告狀（須附繕本），並繳納再抗告費新台幣1千元。
中    華    民    國    99    年    10    月    29    日
                                     書記官  吳銘添
【附註】
民事訴訟法第495條之1第2項準用同法第466條之1第1、2項規定
：
(1)對於第二審判決上訴，上訴人應委任律師為訴訟代理人。但上
  訴人或其法定代理人具有律師資格者，不在此限。
(2)上訴人之配偶、三親等內之血親、二親等內之姻親，或上訴人
  為法人、中央或地方機關時，其所屬專任人員具有律師資格並
  經法院認為適當者，亦得為第三審訴訟代理人。
民事訴訟法第466條之2第1項：
  上訴人無資力委任訴訟代理人者，得依訴訟救助之規定，聲請
  第三審法院為之選任律師為其訴訟代理人。

司法院資訊處製作；財團法人民間司法改革基金會備份。
